臺灣高等法院刑事裁定
110年度毒抗字第1590號
抗  告  人
即  被  告  曾士維


上列抗告人即被告因違反毒品危害防制條例案件，不服臺灣新北
地方法院110年度毒聲字第2190號，中華民國110年10月26日裁定
（聲請案號：臺灣新北地方檢察署110年度聲觀字第1912號），
提起抗告，本院裁定如下：
    主  文
抗告駁回。
    理  由
一、原裁定意旨略以：抗告人即被告甲○○（下稱被告）基於施用
    第二級毒品之犯意，於民國110年2月25日0時55分許為警採
    尿時回溯96小時內某時，在不詳地點，以不詳方式，施用第
    二級毒品甲基安非他命1次。被告雖否認犯行，然其尿液經
    送鑑定，呈甲基安非他命、安非他命陽性反應，被告上開施
    用第二級毒品之犯行堪予認定。參以被告未曾有施用毒品遭
    觀察、勒戒之紀錄，檢察官依職權聲請觀察、勒戒於法有據
    ，爰依毒品危害防制條例第20條第1項、第3項等規定，裁定
    被告應送勒戒處所觀察、勒戒等語。
二、抗告意旨略以：被告施用第二級毒品後，深感悔意，一直想
    要戒除毒癮，但因意志薄弱而無法持之以恆；又被告家中有
    90歲高齡祖母及4歲女兒，家中經濟全靠被告一人承擔，若
    被告須觀察、勒戒，無人照顧祖母及女兒生活。請法官審酌
    被告家庭狀況，撤銷原裁定，改令被告附戒癮治療緩起訴，
    給予被告一次自新之機會云云。
三、按犯毒品危害防制條例第10條之罪者，檢察官應聲請法院裁
    定，或少年法院（地方法院少年法庭）應先裁定，令被告或
    少年入勒戒處所觀察、勒戒，其期間不得逾2月。依前項規
    定為觀察、勒戒或強制戒治執行完畢釋放後，3年後再犯第1
    0條之罪者，適用前2項之規定，同條例第20條第1、3項固有
    明文。次按，毒品危害防制條例所規定之觀察勒戒處分，其
    立法意旨在幫助施用毒品者戒除毒癮，該處分性質非為懲戒
    行為人，而係為消滅行為人再次施用毒品之危險性，目的在
    戒除行為人施用毒品之身癮及心癮措施；觀察、勒戒係導入
    一療程觀念，針對行為人將來之危險所為預防、矯治措施之
    保安處分，以達教化與治療之目的，可謂刑罰之補充制度，
    從而毒品危害防制條例本身所規定之觀察、勒戒及強制戒治
    等保安處分，雖兼具自由刑之性質，卻有刑罰不可替代行為
    人反社會性格，而具社會保安功能之保安處分，當無因行為
    人之個人因素而免予執行之理。
四、經查：
　㈠被告雖否認涉有上開犯行，然其於110年2月25日0時55分許為
    警採尿，經送台灣檢驗科技股份有限公司以氣相層析質譜儀
    法（GC/MS）確認檢驗結果，呈甲基安非他命、安非他命陽
    性反應等情，有該公司於110年3月16日出具之濫用藥物檢驗
    報告、新北市政府警察局海山分局檢體採證同意書、新北市
    政府警察局受採集尿液檢體人姓名及檢體編號對照表（檢體
    編號：B0000000號）各1份（見毒偵4132卷第17、21至23頁
    ）在卷可稽，足認其有上開施用第二級毒品甲基安非他命之
    犯行。又被告未曾有施用毒品遭觀察、勒戒或強制戒治之紀
    錄，有本院被告前案紀錄表1份在卷足據。
　㈡毒品危害防制條例規定觀察、勒戒之目的，係為斷絕施用毒
    品者之身癮，屬保安處分之一種，核與刑罰執行之目的不同
    ，觀察、勒戒著重治療，而非處罰，旨在透過一段期間之監
    禁式治療，幫助施用毒品者遠離毒品以達戒除毒癮。經查，
    被告之抗告狀內已自承一直想要戒除毒癮，但因意志薄弱而
    無法持之以恆等語，況被告曾因施用毒品案件，經臺灣新北
    地方檢察署檢察官以106年度毒偵字第2776號案件為附命戒
    癮治療之緩起訴處分確定，然因被告於緩起訴期間內未完成
    戒癮治療之處遇措施，遭檢察官以107年度撤緩字第789號撤
    銷緩起訴處分確定等情，有臺灣新北地方檢察署檢察官107
    年度撤緩字第789號撤銷緩起訴處分書（見本院卷第21頁）
    在卷可查，衡此情形，被告實不適於自律性甚高之非監禁式
    戒癮處遇模式。又毒品危害防制條例關於觀察、勒戒之規定
    係屬強制規定，除檢察官審酌個案情形，依同條例第24條第
    1項為附命完成戒癮治療之緩起訴處分，可排除適用觀察、
    勒戒之程序外，凡經檢察官聲請法院裁定將被告送勒戒處所
    觀察、勒戒，法院僅就其聲請是否適法或顯然不當而為裁定
    ，以查其是否仍有施用毒品傾向，並據以斷定幫助受處分人
    徹底戒毒之方法，法院尚無自由斟酌以其他方式替代或得以
    其他原因免予執行之權，是抗告意旨所述尚無可取。至抗告
    意旨其他部分，容或被告個人因素，本非裁量其是否需接受
    觀察、勒戒所應審酌原因，附此敘明。
五、綜上所述，抗告意旨所指，尚乏所據。本件抗告為無理由，
    應予駁回。　　
據上論斷，依刑事訴訟法第412條，裁定如主文。
中　　華　　民　　國　　110 　年　　11　　月　　29　　日
                  刑事第十二庭  審判長法　官  陳如玲
                                      法　官  魏俊明
                                      法　官  蔡如惠
以上正本證明與原本無異。
不得再抗告。
                                      書記官  宗志強
中　　華　　民　　國　　110 　年　　11　　月　　29　　日